【裁判字號】    97,聲判,185
【裁判日期】    980416
【裁判案由】    聲請交付審判
【裁判全文】
臺灣臺北地方法院刑事裁定             97年度聲判字第185號
聲  請  人
即  告訴人  丙○○
            甲○○
共同代理人  黃安然律師
被      告  乙○○
上列聲請人即告訴人因告訴被告業務過失致死等案件，不服臺灣
高等法院檢察署檢察長駁回再議之處分（97年度上聲議字第5435
號），聲請交付審判，本院裁定如下：
    主  文
聲請駁回。
    理  由
一、按告訴人不服上級法院檢察署檢察長或檢察總長認再議為無
    理由而駁回之處分者，得於接受處分書後10日內委任律師提
    出理由狀，向該管第一審法院聲請交付審判；法院認為交付
    審判之聲請不合法或無理由者，應駁回之。刑事訴訟法第25
    8條之1、第258條之3第2項前段，分別定有明文。查本件聲
    請人即告訴人丙○○、甲○○以被告涉犯刑法業務過失致死
    等罪嫌，向臺灣臺北地方法院檢察署檢察官提出告訴，經該
    檢察署檢察官於民國97年7月31日以96年度偵字第21984號為
    不起訴處分，聲請人不服而聲請再議，經臺灣高等法院檢察
    署檢察長於97年10月9日，以97年度上聲議字第5435號處分
    書，以聲請再議為無理由而駁回之，該處分書於97年10 月
    24日送達於告訴人丙○○、甲○○收受，有臺灣高等法院檢
    察署送達證書2份在卷可查，其等於97年11月3日向本院提出
    本件交付審判之聲請，程序上核與法相符，先予敘明。
二、聲請人聲請交付審判意旨略以：
（一）關於業務過失致死部分：
 （1）依臺北市車輛行車肇事事故鑑定委員會鑑定意見書認定：
      「曾君（死者）重機車與李君（即被告）營大客車肇事前
      係不同車道行駛前之左右併行關係」，惟依臺北市政府警
      察局交通大隊道路交通事故現場圖《肇事經過摘要》、初
      步分析研判表、及證人即現場目擊者王家平於警方談話紀
      錄，應係被害人曾柏翔機車倒地後，被告駕駛營大客車正
      由第二車道往第一車道變換，其右後輪壓過倒地之機車駕
      駛頭部肇事，並無不同車道行駛左右併行關係。
 （2）另臺北市車輛行車肇事事故鑑定委員會鑑定覆議意見書其
      中伍、三、（二）部分，C車應係A車之誤植，足證其認定
      草率，故認定被告營大客車與被害人重機車併行，確係錯
      誤認定。
 （3）不起訴處分書認定：「被害人應係倒地之後安全帽即已脫
      落；被害人之頭顱尚屬完好，即應非遭大客車之後輪正面
      壓過，應係從鄰近頭顱之其他身體部位滑過導致顱骨骨折
      錯位。」惟被害人倒地後安全帽已脫落，與證人王家平及
      陳閎邁於本院97年度交訴字第119 號所述相左，且認定被
      害人非遭大客車後輪正面壓過，應係從鄰近頭顱之其他身
      體部位滑過導致顱骨骨折錯位，忽視相驗屍體證明書所載
      直接死因係「顱骨骨折併氣血胸」，不起訴處分書究何所
      指，認定粗糙。
（二）關於被告肇事遺棄部分：
 （1）不起訴處分書以97年7月9日至臺北縣三重市○○街20號國
      光客運停車場實行勘驗進行測試，該測試係由國光公司司
      機賴演忠駕駛同款車輛進行，惟雖係同款車，但車之新舊
      及性能迥異，且賴演忠係被告同事，何以未委由公正第三
      者進行測試，另兩次測試過程均非以右後輪輾壓測試，與
      車禍現場相異。
 （2）另依前述，被告確有變換車道，應係看到被害人倒地後，
      始由第二車道往第一車道變換，其駕駛營大客車不慎輾壓
      到被害人，被告豈可能不知？豈可能未發覺？
 （3）兩次鑑定意見均稱被告「未依規定處置」，即明知已肇車
      禍，確故意不停車而逃逸，不報警處理，顯已構成刑法第
      185條之4肇事逃逸罪。
三、又刑事訴訟法第258條之1規定，告訴人得向法院聲請交付審
    判，此乃對於「檢察官不起訴或緩起訴裁量權」制衡之一種
    外部監督機制，法院此時僅就檢察官所為不起訴或緩起訴之
    處分是否正確加以審查，以防止檢察機關濫權。依此立法精
    神，同法第258條之3第3項規定：「法院就交付審判之聲請
    為裁定前，得為必要之調查」，其所謂「得為必要之調查」
    ，係指調查證據之範圍應以偵查中曾顯現者為限，不可就新
    提出之證據再為調查，亦不可蒐集偵查卷以外之證據，否則
    將與刑事訴訟法第260條之再行起訴規定混淆不清。又法院
    於審查交付審判之聲請有無理由時，除認為告訴人所指摘不
    利被告之事證未經檢察機關詳為調查或斟酌，或不起訴處分
    書所載理由違背經驗法則、論理法則或其他證據法則者外，
    不宜率予交付審判，亦有法院辦理刑事訴訟案件應行注意事
    項第118項可資參照。且法院裁定交付審判，即如同檢察官
    提起公訴使案件進入審判程序，是法院裁定交付審判之前提
    ，必須偵查卷內所存證據已符合刑事訴訟法第251條第1項規
    定「足認被告有犯罪嫌疑」檢察官應提起公訴之情形，亦即
    該案件已經跨越起訴門檻，否則，縱或法院對於檢察官所認
    定之基礎事實有不同判斷，但如該案件仍須另行蒐證偵查始
    能判斷應否交付審判者，因交付審判審查制度並無如同再議
    救濟制度得為發回原檢察官續行偵查之設計，法院仍應依同
    法第258條之3第2項前段規定，以聲請無理由裁定駁回。
四、次按犯罪事實應依證據認定之，無證據不得認定犯罪事實，
    刑事訴訟法第154條第2項定有明文。而事實之認定，應憑證
    據，如未能發現相當證據，或證據不足以證明，自不能以推
    測或擬制之方法，以為裁判基礎。又認定不利於被告之事實
    ，須依積極證據，苟積極證據不足為不利於被告事實之認定
    時，即應為有利於被告之認定，更不必有何有利之證據。而
    認定犯罪事實所憑之證據，雖不以直接證據為限，間接證據
    亦包括在內；然而無論直接或間接證據，其為訴訟上之證明
    ，須於通常一般之人均不致有所懷疑，而得確信其為真實之
    程度者，始得據為有罪之認定，倘其證明尚未達到此一程度
    ，而有合理之懷疑存在，致無從為有罪之確信時，即應為無
    罪之判決。再者，告訴人之告訴，係以使被告受刑事訴追為
    目的，是其陳述是否與事實相符，仍應調查其他證據以資審
    認（最高法院30年度上字第816號、40年度臺上字第86號、
    52年度臺上字第1300號、76年度臺上字第4986號判例意旨參
    照）。
五、訊據被告乙○○堅決否認有何業務過失致死及肇事逃逸犯行
    ，辯稱：伊沒有聽到聲音，車上客人也沒跟伊說有狀況，經
    查：
（一）業務過失致死部分：
 （1）查被害人曾伯翔駕駛車牌號碼J8X─209號重型機車與被告
      駕駛車牌號碼2U-843號營業用大客車於96年10月18日22時
      10分許併行於臺北市中山區○○○路14號前，經證人王家
      平於警詢中證稱：「營大客車（即被告之車輛）正處最外
      側慢車道行駛中，而普通重型機車J8X─209與我所駕駛機
      車夾於營大客車與營小客車中間」【見偵字第21984號卷
      (一)（下稱偵一卷）第13頁】，但於臺北市政府警察局中
      山分局交通分隊交通事故談話紀錄表證稱：「該重機倒地
      後，左側一部國光號營大客車2U-843，正由第二車道西往
      東往第一車道變換」（見偵一卷第36頁），及道路交通事
      故現場圖肇事經過摘要所載：「B 車（指被害人之車輛）
       摔倒後其人遭一部沿同向第二車道向左變換第一車道之A
      車（指被告之車輛）右後輪輾壓而肇事」（見偵一卷第37
      頁）等語，是綜合證人王家平所述，縱被告有變換車道，
      亦應於併行中變換，是以上開事實應堪證明。
 （2）又被告及被害人車輛既處於併行狀態，則不起訴處分書認
      定被告於正常行進中，實難預測車身右後側有車禍發生，
      被害人跌落至其兩輪中間之情事，而能立即停煞之反應餘
      地，被告既對上開情形無法預見，則難期被告有防範本件
      車禍發生之可能，自難認被告有何過失並無違誤，且被害
      人係遭被告駕駛車輛之右後輪輾壓，此以刑事鑑識中心所
      製臺北市政府警察局中山分局轄內曾柏翔車禍命案現場勘
      察報告內所載：「無法明確判斷死者曾柏翔遭大客車前輪
      或後輪輾壓」（見偵二卷第14頁），復佐以證人王家平於
      警詢中證稱：「傷者（指被害人）即倒於該營大客車下，
      右後輪前方，而遭營大客車右後輪輾過」（見偵一卷第13
      頁），及證人陳閎邁於偵查中證稱：「死者倒在國光號的
      前後輪中間，我看到國光號後輪將死者壓過去」（見偵一
      卷第73頁），可證被害人確遭被告駕駛之營業用大客車右
      後輪輾壓，則若非突然跌落至被告駕駛車輛之兩輪中間，
      則豈可能僅右後輪輾壓被害人，故被告難以預見而無法注
      意，實難論以業務過失致死罪責。
 （3）至聲請人所指臺北市車輛行車肇事事故鑑定委員會鑑定覆
      議意見書認定草率，惟僅提出其筆誤部分，未有其他證據
      指明於過失判斷上有何違誤，實難以採信。另對被害人之
      安全帽是否脫落，與被告具有過失與否並無相關，無論被
      害人安全帽是否脫落，其跌落至被告駕駛車輛之兩輪中間
      而致不幸死亡之結果已如前述，被告實不具過失之責。
（二）肇事逃逸部分：
 （1）被告辯稱伊不清楚駕駛之營業用大客車輾壓被害人等語，
      惟查被告是否知情輾壓被害人之事實，業據檢察官於97年
      7月9日至臺北縣三重市○○街20號國光客運停車場進行堪
      驗，由證人即國光客運公司員工賴演忠駕駛與肇事車輛同
      款之車牌號碼AG-853號營業用大客車進行測試，並由證人
      賴演忠證稱：「壓到東西時沒有感覺，只有對路上的凹溝
      有感覺，車子太重，又是氣墊式，感覺不到有壓過東西，
      第二次時車速慢，也完全沒有感覺，如果速度更快更沒感
      覺」等語明確（見偵一卷第107頁至第109頁）。縱然告訴
      人指述測試車輛雖係同款車，但車之新舊及性能迥異，且
      證人賴演忠係被告同事，測試過程均非以右後輪輾壓測試
      ，與車禍現場相異，然審酌車禍當時之全部事實本即難以
      完全重建還原，檢察官以具有駕駛營業用大客車經驗之證
      人賴演忠進行測試，並無不妥，況經證人王家平於警詢證
      稱：『我加速往前攔住該營大客車，並告知該營大客車駕
      駛「你壓到人了」，而該駕駛茫然坐於駕駛座』（見偵一
      卷第14頁），及被告自承：「當時車上還有兩名乘客」等
      語（見偵一卷第73頁），則若有輾壓之感覺，車上搭載之
      乘客理應有所反應，且佐以證人王家平證述告知被告後被
      告之神色茫然以觀，足證被告辯稱不清楚有車禍發生，尚
      堪採信。
 （2）繼被告駕駛之營業用大客車與被害人駕駛之重型機車係處
      於併行狀態已如前述，則既處於併行狀態，對被害人突然
      倒地摔落至其前後輪中間，當無法預見，且告訴人指述被
      告應係看到被害人倒地後，始由第二車道往第一車道變換
      ，亦無任何證據可供支持。又兩次鑑定意見均稱被告「未
      依規定處置」，然被告不清楚有車禍發生已如前述，則不
      論刑法第185之4肇事逃逸罪或道路交通處罰管理條例第62
      條第3 項，仍均以要求肇事者明瞭致人死傷為要件，是以
      被告所為尚與刑法第185之4肇事逃逸罪構成要件有間。
六、綜上所述，尚難遽認被告之前揭行為已有刑事不法，而本件
    臺灣臺北地方法院檢察署檢察官所為之不起訴處分，及臺灣
    高等法院檢察署檢察長之駁回再議處分書，已就聲請人於偵
    查中提出之告訴理由詳予斟酌，並詳加論述所憑證據及其理
    由，並無任何違背經驗法則、論理法則或其他證據法則之情
    形，是本件聲請人聲請交付審判，為無理由，應予駁回。
據上論斷，應依刑事訴訟法第258條之3第2項前段，裁定如主文
。
中    華    民    國    98    年    4    月     16    日
                        刑事第十七庭審判長法  官  劉煌基
                                          法  官  劉秀君
                                          法  官  葉力旗
上正本證明與原本無異。
本裁定不得抗告。
                                          書記官  周小玲
中    華    民    國    98    年    4     月    20    日


司法院資訊處製作；財團法人民間司法改革基金會備份。
